【裁判字號】    96,交上訴,108
【裁判日期】    970107
【裁判案由】    業務過失致死
【裁判全文】
臺灣高等法院高雄分院刑事判決       96年度交上訴字第108號
上  訴  人  臺灣高雄地方法院檢察署檢察官
被      告  甲○○
上列上訴人因被告業務過失致死案件，不服臺灣高雄地方法院96
年度交訴字第170 號中華民國96年9 月28日第一審判決（起訴案
號：臺灣高雄地方法院檢察署96年度偵字第5318號），提起上訴
，本院判決如下：
    主  文
原判決撤銷。
甲○○從事業務之人，因業務上之過失致人於死，處有期徒刑捌
月，減為有期徒刑肆月，如易科罰金，以新臺幣壹仟元折算壹日
。
    事  實
一、甲○○係辦外燴之廚師，平日駕駛自小貨車載運廚具、南北
    貨、食材，係以駕駛為附隨業務之人，於民國96年2 月8 日
    上午6 時15分許，駕駛車牌YD—8199號自用小貨車，載運南
    北貨沿高雄市○○區○○路快車道由南往北方向行駛，行經
    翠峰路26號前時，應注意車前狀況，並隨時採取必要之安全
    措施，而依當時情形，並無不能注意之情事，竟疏未注意貿
    然前行，適有陳自信亦疏未注意該處為設有劃分島之路段不
    得穿越，而徒步自翠峰路26號前由東往西方向橫越該道路，
    甲○○所駕車輛右前車頭因而撞上陳自信身體，陳自信倒地
    後受有顱腦損傷之傷害，送醫後於同日7 時30分許不治死亡
    。甲○○於肇事後留在現場，並於偵查犯罪職權之公務員發
    覺肇事者前，即主動向到場處理警員坦承肇事而接受裁判。
二、案經高雄市政府警察局左營分局移送台灣高雄地方法院檢察
    署檢察官偵查起訴。
    理  由
一、道路交通事故現場圖、道路交通事故調查報告表、高雄市○
    ○○○○道路交通事故肇事人自首情形紀錄表，雖屬被告以
    外之人於審判外之書面陳述，惟被告及檢察官均同意作為證
    據，本院審酌該書面陳述作成時之情況，並無違法之情事，
    且與認定本案犯罪有關連，認為適當者，依刑事訴訟法第15
    9 條之5 第1 項，應得為證據。
二、訊據上訴人即被告甲○○（下稱被告）固供承有於前開時地
    肇事撞及陳自信等情，惟矢口否認有過失，辯稱：伊車速為
    時速40公里，沒有超速，當時因天色昏暗，沒有辦法看到被
    害人，並無過失云云。
三、然查：
(一)、被告於上揭時地，駕車撞及被害人陳自信等情，業據被告坦
    承不諱，核與告訴人乙○○指訴伊父親陳自信因本件車禍傷
    重死亡等情相符，並有道路交通事故現場圖、道路交通事故
    調查報告表(一)、(二)附卷可稽。又被害人陳自信確因本件車禍
    死亡，有勘（相）驗筆錄、相驗屍體證明書、驗斷書各1 份
    在卷可查，
(二)、又按汽車行駛時，駕駛人應注意車前狀況，並隨時採取必要
    之安全措施，道路交通安全規則第94條第3 項定有明文。被
    告雖辯稱當時天色昏暗，伊沒有辦法看到被害人云云，惟本
    件肇事地點係發生在被告行駛之南向北快車道上，當時天候
    晴朗、道路為柏油路面、狀況乾燥、無缺陷及障礙物、視距
    良好，而早上6 時15分許，光線近距離已可清楚視物，況被
    告當時並有開車燈（霧燈），此有道路交通事故調查報告表
    及現場照片附卷可稽，參諸被告之車右前頭撞及被害人身體
    ，足證肇事前，被害人係在被告右前方，而被害人自東往西
    橫越馬路走到快車道上，須先經過慢車道，其又已82歲高齡
    ，持有拐杖，行走速度不可能快速，被告如有注意車前狀況
    ，自可輕易發現被害人，而可避免車禍之發生，從而其所辯
    不足採信，被告確有疏於注意車前狀況，致肇本件車禍，其
    就本件事故之發生顯有過失甚為明確；雖被害人未遵守規定
    穿越道路，而有過失，惟此被告過失責任不能因而解免。至
    於高雄市政府交通局車輛行車事故鑑定委員會96年4 月12日
    960303號鑑定意見書、高雄市車輛行車事故覆議鑑定委員會
    96年6 月29日96─6 ─7 號覆議意見書雖均認定「被害人於
    設有劃分島路段穿越道路不當，為肇事原因。被告無肇事原
    因」，惟前開鑑定（覆議）意見均未就肇事過程及被告有無
    可能注意而避免車禍之發生等情為研析，本院認為尚不足採
    為被告有利之認定。另被害人死亡結果之發生，與被告之駕
    車過失行為間，顯有相當因果關係。從而，本件罪證明確，
    被告犯行堪以認定。
四、被告係辦外燴之廚師，平日駕駛自小貨車載運廚具、南北貨
    、食材，係以駕駛為附隨業務之人，案發當日係駕車載運南
    北貨，業據被告於警詢供明，其於途中因過失致被害人死亡
    ，核被告所為，係犯刑法第276 條第2 項之業務過失致人於
    死罪。被告於肇事後親自以電話報警，報明肇事人姓名、地
    點，並留在現場等候，有高雄市○○○○○道路交通事故肇
    事人自首情形紀錄表可憑，符合自首之要件，爰依刑法第62
    條前段之規定減輕其刑。又被告為汽車駕駛人，在快車道依
    規定駕車行駛，因行人不依規定擅自進入快車道，而致人死
    亡，依法應負本件過失致死之刑事責任，應依道路交通管理
    處罰條例第86條第2 項減輕其刑之規定（司法院78廳刑一字
    第1692號函附刑事法律問題研究參照）。併此敘明。
五、原審為被告論罪科刑之判決，固非無見，惟查：(1)、被告係
    為外繪廚師，開車載運廚具、南北貨、食材，為其附隨之業
    務，本案係因載運南北貨與其外繪廚師業務有所關連，於原
    駕駛途中肇事，始負業務過失致人於死之責，原判決認定被
    告係以駕駛自小貨車收送貨物為業，顯與事實不符。(2)、高
    雄市政府交通局車輛行車事故鑑定委員會鑑定意見書、高雄
    市車輛行車事故覆議鑑定委員會覆議意見書鑑定意見對認被
    告無過失，原判決不採前開鑑定意見，卻未說明，亦有理由
    不備之違誤。(3)、被告於肇事後，並未與被害人家屬和解，
    賠償損失，原判決僅量處有期徒刑5 月，亦屬過輕，檢察官
    上訴意旨，以原判決量刑過輕為由指摘原判決不當，為有理
    由，且原判決亦有前揭(1)(2)可議之處，自應予撤銷改判。審
    酌被告過失程度尚非重大，所造成之損害非輕，被害人對於
    本件車禍亦有過失且過失較重，被告犯後一度坦認過失犯行
    ，嗣又辯稱無過失，及前無犯罪前科紀錄，有臺灣高等法院
    被告前案紀錄表1 份可按，素行尚屬良好等一切情狀，爰酌
    情量處如主文所示之刑，並斟酌被告職業、教育程度及經濟
    狀況等情，諭知如主文所示易科罰金之折算標準。又本件被
    告犯罪時間在96年4 月24日以前，合於減刑條件，爰依中華
    民國96年罪犯減刑條例第2 條第1 項第3 款之規定，應減其
    宣告刑2 分之1 如主文所示，並諭知易科罰金之折算標準。
據上論結，應依刑事訴訟法第369 條第1 項前段、第364 條、第
299 條第1 項前段、刑法第276 條第2 項、第62條前段、第41條
第1 項前段、中華民國96年罪犯減刑條例第2 條第1 項第3 款、
第7 條、道路交通管理處罰條例第86條第2 項，判決如主文。
本案經檢察官張其主到庭執行職務。
中    華    民    國    97    年    1     月     7    日
                  刑事第三庭    審判長法  官   周賢銳
                                      法  官   謝宏宗
                                      法  官   趙文淵
以上正本證明與原本無異。
如不服本判決應於收受本判決後10日內向本院提出上訴書狀，其
未敘述上訴理由者，並得於提起上訴後10日內向本院補提理由書
狀（均須按他造當事人之人數附繕本）「切勿逕送上級法院」。
中    華    民    國    97    年    1     月     7    日
                                      書記官   賴梅琴
刑法第276條
因過失致人於死者，處2 年以下有期徒刑、拘役或2 千元以下罰
金。
從事業務之人，因業務上之過失犯前項之罪者，處5 年以下有期
徒刑或拘役，得併科3 千元以下罰金。


司法院資訊處製作；財團法人民間司法改革基金會備份。
